【裁判字號】    89,台上,6050
【裁判日期】    891012
【裁判案由】    違反毒品危害防制條例
【裁判全文】
最高法院刑事判決                              八十九年度台上字第六○五○號
    上  訴  人  甲○○
右上訴人因違反毒品危害防制條例案件，不服台灣高等法院台南分院中華民國八十九
年七月十九日第二審判決（八十九年度上訴字第一八七號，起訴案號：台灣雲林地方
法院檢察署八十七年度偵字第四○一八、四三二二號），提起上訴，本院判決如左：
    主  文
原判決撤銷，發回台灣高等法院台南分院。
    理  由
本件原判決認定上訴人甲○○基於概括之犯意，意圖營利，自民國八十七年五月中旬
起，至同年六月中旬某日止，在雲林縣不詳地點，分別以新台幣（下同）四萬五千元
及三萬五千元不等之價格，售賣安非他命予廖建榮二次等情。因而撤銷第一審無罪之
判決，改判論處上訴人連續販賣第二級毒品罪刑。固非無見。
惟查：(一)毒品危害防制條例第二條第二項規定，毒品依其成癮性、濫用性及對社會危
害性分為三級；復於同條例第四條就販賣不同品項之毒品，分別定其處罰。故是否屬
毒品危害防制條例所稱之毒品及其品項，不但應憑證據認定之，且須於事實欄翔實記
載，始屬適法。原判決認定上訴人先後二次售賣安非他命予廖建榮，因而論以連續販
賣第二級毒品罪；但對於上訴人所販賣者確為安非他命，則未敘明其憑以認定之證據
及理由，且事實欄就安非他命係屬第二級毒品，亦未明白認定，自不足為判斷其適用
法律正當與否之依據。(二)原判決謂檢舉人周為仁證稱其於八十七年初某日與廖清郎至
上訴人住處，見廖清郎進去找上訴人，拿一包安非他命出來，不知道向誰買或拿的等
語。雖「無法證明上訴人確有販賣安非他命予廖清郎」，但周為仁因此懷疑上訴人販
賣安非他命，經向警方檢舉，何以有如此巧合，在其住處搜獲安非他命及夾鍊袋（見
原判決第四面第四行至第十行）。繼謂由周為仁所供曾偕同廖清郎至上訴人住處之巷
口，「由廖清郎騎車進入購買安非他命」之證詞以觀，顯見上訴人確於上開時地售賣
安非他命予廖建榮（見原判決第四面第十三、十四行）。其對於周為仁之證言，是否
足資證明上訴人售賣安非他命予廖清郎，理由之論敘前後矛盾；復以周為仁因懷疑上
訴人售賣安非他命，向警方檢舉，在其住處搜獲安非他命及夾鍊袋，而認「何以有如
此巧合」，遽以推測上訴人售賣安非他命予廖建榮，尤難謂於法無違。(三)毒品危害防
制條例第四條第二項之販賣第二級毒品罪，其法定本刑為「無期徒刑或七年以上有期
徒刑，得併科新台幣七百萬元以下罰金」。又依刑法第六十五條第一項規定，無期徒
刑不得加重。原判決理由內敘明上訴人先後二次販賣安非他命之犯行，時間緊接，所
犯罪名相同，顯係出於概括犯意為之，為連續犯，應依刑法第五十六條規定以一罪論
，並加重其刑（見原判決第七面第三行至第五行），但未將法定本刑無期徒刑部分排
除在加重之列，併有適用法則不當之可議。上訴意旨指摘原判決違背法令，尚非全無
理由，應認有撤銷發回更審之原因。
據上論結，應依刑事訴訟法第三百九十七條、第四百零一條，判決如主文。
中      華      民      國    八十九    年      十      月     十二     日
                              最高法院刑事第六庭
                                  審判長法官  紀  俊  乾
                                        法官  黃  正  興
                                        法官  陳  東  誥
                                        法官  張  春  福
                                        法官  韓  金  秀
      右正本證明與原本無異
                                              書  記  官
中      華      民      國    八十九    年      十      月     十六     日


司法院資訊處製作；財團法人民間司法改革基金會備份。
